【裁判字號】    91,訴,5098
【裁判日期】    990831
【裁判案由】    給付工程款
【裁判全文】
臺灣臺北地方法院民事判決              91年度訴字第5098號
原      告  儐順有限公司
法定代理人  戊○○
訴訟代理人  乙○○
被      告  大江國際股份有限公司
重  整  人  江國裕
            丁○○
            丙○○
訴訟代理人  詹德柱律師
            甲○○
○列當事人間請求給付工程款事件，本院於民國99年8月9日言詞
辯論終結，判決如下：
    主  文
確認原告對被告有新台幣玖拾伍萬貳仟玖佰肆拾玖元及自民國九
十一年六月二十日起至清償日止按年息百分之五計算之利息之債
權存在。
訴訟費用由被告負擔。
    事實及理由
甲、程序部分：
一、按訴狀送達後，原告不得將原訴變更或追加他訴，但被告同
    意或請求之基礎事實同一者，不在此限，民事訴訟法第255
    條第1項第1款、第2款定有明文。查本件原告原起訴請求被
    告給付新臺幣（下同）95萬2,949元及自民國91年6月20日起
    至清償日止按年息5%計算之利息；嗣因被告公司重整，於99
    年8月9日變更聲明為請求確認對被告有95萬2,949元及自民
    國91年6月20日起至清償日止，按年息5%計算之利息債權存
    在，核其訴之聲明變更，請求之基礎事實相同，復經被告同
    意，揆諸上開規定，應予准許。
二、次按確認法律關係之訴，非原告有即受確認判決之法律上利
    益者，不得提起之，民事訴訟法第247條第1項前段定有明文
    。又所謂即受確認判決之法律上利益，係指因法律關係之存
    否不明確，致原告在私法上之地位有受侵害之危險，而此項
    危險得以對於被告之確認判決除去之者而言（最高法院42年
    臺上第1031號判例意旨參照）。查原告主張受讓訴外人三沛
    國際股份有限公司（已更名為康絜股份有限公司）對被告之
    95萬2,949元工程款債權，惟被告否認且拒絕清償，是兩造
    就系爭工程款債權之存否顯有爭執，原告在私法上地位有受
    侵害之危險，而此項危險得以本件判決除去之，足認原告有
    即受確認判決之法律上利益。
乙、實體部分：
一、原告起訴主張：訴外人三沛公司向被告承攬「大江購物中心
    室內及室外噴泉工程」（下稱系爭工程），三沛公司依約完
    工取得向被告請求給付工程款之權利，於91年5月30日將對
    被告之給付工程款債權於95萬2,949元之範圍內（下稱系爭
    債權）讓與原告，原告已於同年6月13日以存證信函將債權
    讓與之事通知被告，並催告被告5日內給付，惟被告否認並
    拒絕清償。雖系爭債權有不得讓與第三人之約定，然原告並
    不知情，依民法第294條第2項規定，被告不得以之對抗善意
    之原告等語，為此提起本件給付訴訟，嗣被告公司經法院准
    予重整（本院93年度整字第1號）後，依公司法第299條，變
    更聲明為確認原告對被告有95萬2,949元及自民國91年6月20
    日起至清償日止按年息5%計算之利息債權存在。
二、被告則以：系爭工程總價為1,502萬5,000元，被告已給付三
    沛公司1,156萬7,529元，惟三沛公司之完工有遲延及瑕疵，
    其完工遲延332日、修繕遲延365日，遲延扣款金額及施工瑕
    疵、燈具燒毀、營造工程綜合保險費及勞工安全衛生管理費
    共計1,022萬3,186元，經抵銷後，三沛公司尚積欠被告639
    萬5,715元，三沛公司對被告既無任何工程款債權，自無系
    爭債權可供讓與。再者，依系爭工程契約之契約條款第3條
    第1項約定，三沛公司未得被告同意前，不得將其對被告之
    債權讓與第三人，是三沛公司將系爭債權讓與原告，依民法
    第294條第1項第2款規定，對被告不生效力。又原告為三沛
    公司之協力廠商，亦參與系爭工程之施作，就系爭債權不得
    讓與及三沛公司有無違約、瑕疵應知之甚詳，是原告受讓系
    爭債權，應非善意等語資為抗辯。並聲明：原告之訴駁回。
三、兩造不爭執之事實：
(一)、被告與三沛公司間就「大江購物中心室內及室外噴泉工程」
    定有工程合約，含稅總價為1,502萬5,000元，有工程合約1
    份在卷可稽（見本院卷一第106-108頁）。
(二)、三沛公司於91年5月30日與原告簽訂債權讓與契約書，將其
    對被告之工程債權於95萬2,949元之範圍內讓與原告，原告
    並於同年6月13日以士林郵局第280號存證信函通知被告，請
    求被告於函到後5日內給付，此有債權讓與契約書及存證信
    函各1紙可證（見本院卷一第8-9頁）。
(三)、本院於93年9月10日以93年度整字第1號裁定准予被告公司重
    整，有前揭裁定在卷可佐（見本院卷二第229-239頁）。
(四)、被告於94年對原告提起確認系爭債權不存在之訴，經本院以
    94年度訴字第4984號判決認定系爭債權業據三沛公司讓與原
    告，原告對被告有系爭債權存在，而駁回被告之訴，上開判
    決因被告未上訴而確定，有上揭判決在卷可憑（見本院卷三
    第8-10頁），並為兩造所不爭執。
四、得心證之理由：
    原告主張對被告有系爭債權之存在，業據其提出債權讓與契
    約書、存證信函份、工程契約、計價單、追加工程等影本各
    1份在卷為證，且系爭債權業經本院以94年度訴字第4984號
    判決認被告請求確認系爭債權不存在並無理由，而駁回被告
    之訴，因被告未上訴而確定，本件被告對上揭判決亦無爭執
    ，從而，原告主張對被告有系爭債權及自91年6月20日起至
    清償日止按年息5%計算之利息債權存在，自堪採信。
五、綜上所述，原告主張對被告有系爭債權存在，為有理由，被
    告辯稱系爭債權不存在云云，洵屬無據。是原告請求確認對
    被告有95萬2,949元及自民國91年6月20日起至清償日止按年
    息5%計算之利息之債權存在，為有理由，應予准許。
六、本件事證已臻明確，兩造其餘攻擊、防禦方法及所為之立證
    ，經審酌後認與判決之結果不生若何影響，毋庸再逐一予已
    論列，合併敘明。
七、結論：本件原告之訴為有理由，依民事訴訟法第78條，判決
    如主文。
中    華    民    國    99    年     8    月    31    日
                  民事第一庭    法  官  楊晉佳
以上正本係照原本作成。
如對本判決上訴，須於判決送達後20日內向本院提出上訴狀。
中    華    民    國    99    年     8    月    31    日
                                書記官  蘇炫綺

司法院資訊處製作；財團法人民間司法改革基金會備份。
